【裁判字號】    95,訴,2912
【裁判日期】    951031
【裁判案由】    強盜等
【裁判全文】
臺灣高雄地方法院刑事判決              95年度訴字第2912號
公  訴  人  臺灣高雄地方法院檢察署檢察官
被      告  丙○○
                      )
指定辯護人  樓嘉君律師
上列被告因強盜案件，經檢察官提起公訴（95年度偵字第17819
號），本院判決如下：
    主  文
丙○○共同攜帶兇器竊盜，因脫免逮捕，當場施以強暴，累犯，
處有期徒刑柒年陸月。扣案月眉剪壹把，沒收之。
    事  實
一、丙○○前因毒品危害防制條例案件，於民國93年12月24日經
    本院以93年度簡字第5771號判決判處有期徒刑6 月，因未上
    訴而確定，並於94年10月24日執行完畢出監。
二、丙○○與真實姓名年籍均不詳、綽號「樹仔」之成年男子，
    共同意圖為自己不法所有，並基於犯意聯絡，於95年7 月3
    日凌晨3 時40分許，分戴安全帽、工程帽，共同攜帶「樹仔
    」所有客觀上足以對人之生命、身體及安全構成威脅，可資
    認定為兇器使用之月眉剪（起訴書誤載為油壓剪）1 把，分
    別騎乘車牌號碼WOV-431 號輕型機車、GXQ-111 號重型機車
    ，前往高雄市小港區○○○路高雄捷運R4工地旁後，即下車
    進入A1通道，推由「樹仔」持前開月眉剪竊取該工地內之電
    纜線，再與丙○○陸續將剪斷之電纜線搬至前開GXQ-111 號
    重型機車踏板上，待竊得電纜線3 條（計約100 公尺）後，
    因工地保全人員甲○○發覺工地周圍警示燈熄滅，乃夥同另
    一保全人員乙○○前往該處分工查看，當甲○○進入A1通道
    時，適見丙○○、「樹仔」已將部分電纜線搬至前開機車上
    ，且欲搬運其餘電纜線，乃喝稱：你們在幹嘛等語，丙○○
    、「樹仔」見狀，為脫免逮捕，乃同時分持安全帽、工程帽
    ，朝甲○○頭部攻擊，甲○○亦出手反擊，期間甲○○眼鏡
    遭打落地面而破裂，嗣「樹仔」乘隙逃逸後，丙○○復接續
    以安全帽攻擊甲○○，惟遭甲○○制服倒地，當甲○○欲撥
    打手機通知追趕「樹仔」之乙○○前來支援時，丙○○再續
    以腳踢向甲○○胸部，將手機踹掉【本件毀損、傷害部分均
    未據告訴】，而施以強暴行為。嗣為警及時到場逮捕查獲，
    始查知上情。
三、案經高雄市政府警察局小港分局報告臺灣高雄地方法院檢察
    署檢察官偵查起訴。
    理  由
一、本判決所引用之其餘證據資料（詳後引證據），其中傳聞證
    據部分，縱無刑事訴訟法第159 條之1 至第159 條之4 或其
    他規定之傳聞證據例外情形，亦因被告、辯護人及檢察官或
    同意可作為證據使用，或未聲明異議，依刑事訴訟法第159
    條之5 第1 項、第2 項之規定，本院審酌該證據作成之情況
    ，認為適當，應得為證據。至被告丙○○及其辯護人雖爭執
    證人甲○○、乙○○於警詢及偵查中證述之證據能力，惟因
    本判決並未引用上開證據，故此部分證據能力之有無，即不
    予論述。
二、訊據被告丙○○坦承與「樹仔」共同攜帶月眉剪至捷運工地
    竊取電纜線3 條之事實，惟否認有何加重強盜犯行，辯稱：
    伊未持安全帽毆打甲○○，亦未以腳踢甲○○，當時係「樹
    仔」持安全帽實施毆打行為等語。經查：
  (一)被告與真實姓名年籍均不詳、綽號「樹仔」之成年男子，於
    95年7 月3 日凌晨3 時40分許，共同攜帶「樹仔」所有之月
    眉剪1 把，分別騎乘車牌號碼WOV-431 號輕型機車、GXQ-11
    1 號重型機車，前往高雄市小港區○○○路高雄捷運R4工地
    旁後，即下車進入A1通道，由「樹仔」持前開月眉剪竊取該
    工地內之電纜線，再與被告陸續將剪斷之電纜線搬至前開GX
    Q-111 號重型機車踏板上，計竊得電纜線3 條（計約100 公
    尺）等情，業據被告於警詢、偵查及本院審理中自白在卷（
    詳警卷第5 頁、偵查卷第20頁、本院卷第58頁倒數第3 行以
    下），並有扣押筆錄、扣押物品收據、扣押物品目錄表、照
    片及贓物認領保管單可資佐證（詳警卷第14頁至第24頁）。
    準此，因被告自白核與事實相符，是被告與「樹仔」共同攜
    帶月眉剪1 把至捷運工地竊取電纜線計3 條之事實，應堪認
    定。
  (二)又被告、「樹仔」已將部分電纜線搬至前開機車上，且欲搬
    運其餘電纜線時，適為現場保全人員甲○○發現，乃為脫免
    逮捕，同時分持安全帽、工程帽，朝甲○○頭部攻擊，其中
    被告亦以腳踢向甲○○胸部，而當場施以強暴行為之事實，
    復據證人即現場保全人員甲○○於本院審理中證陳：因發現
    中正路護欄停電，就聯絡同事乙○○一起查看，到達現場後
    ，乙○○係在工地外查看，而伊則進入工地內，當時見到2
    人在角落裏搬東西，且有部分電線已置於機車上，伊就問：
    你們在幹嘛等語，被告及另1 人就分持安全帽、工程帽，同
    時朝其頭部攻擊，伊亦出手反擊，但眼鏡被打掉，之後其中
    1 人先跑掉，被告再持安全帽毆打，其就將被告摔倒在地，
    嗣欲撥打電話聯絡乙○○前來時，被告就用腳踢踹其胸部，
    將手機踹掉等語綦詳（詳本院卷第60頁至第63頁）。而證人
    乙○○亦於本院審理中證述：當時伊係騎車追擊另一人，回
    到現場後，發現甲○○已抓住被告，且甲○○身上都是泥土
    ，手部及身體有挫傷，眼鏡破掉，並在找尋手機等語明確（
    詳本院卷第65頁至第67頁）。準此，對照證人甲○○、乙○○前開證詞，並參以被告如未攻擊證人甲○○，則證人甲○○在被告豪無反抗之下，本可輕易制服被告，何須強力將被
    告壓制在地，致身上沾滿泥土，並受有多處挫傷，且眼鏡及
    手機均受毀損，顯見被告遭壓制之前，應以積極主動之攻擊
    行為加諸於證人甲○○，故證人甲○○始加以反擊甚明。是
    證人甲○○、乙○○前開證詞，應可採信。至被告辯稱：未
    持安全帽毆打甲○○，亦未以腳踢甲○○等語，則與事證不
    符，應屬卸責之詞。從而，被告與「樹仔」共同犯攜帶兇器
    竊盜罪，嗣為脫免逮捕，而當場對證人甲○○施以強暴行為
    之事實，亦堪認定。
  (三)綜上，本件事證明確，被告加重強盜之犯行，應堪認定。
三、論罪科刑部分：
  (一)按刑法第321 條第1 項第3 款之攜帶兇器竊盜罪，係以行為
    人攜帶兇器竊盜為其加重條件，此所謂兇器，其種類並無限
    制，凡客觀上足對人之生命、身體、安全構成威脅，具有危
    險性之兇器均屬之，且祇須行竊時攜帶此種具有危險性之兇
    器為已足，並不以攜帶之初有行兇之意圖為必要（最高法院
    79年臺上字第5253號判例足資參照）。而被告共同攜帶之月
    眉剪，長約43公分，外觀質地堅硬，葉片開封處銳利，業據
    本院當庭勘驗屬實（詳本院卷第69頁倒數第5 行以下），且
    可剪斷電纜線，客觀上足對人之生命、身體構成威脅，屬兇
    器無疑。
  (二)被告攜帶兇器竊盜，且為脫免逮捕，而當場施以強暴，核其
    所為，係犯刑法第329 條之準強盜罪，並有刑法第321 條第
    1 項第3 款款情形，應依同法第330 條第1 項論處（最高法
    院48年度台上字第878 號判例參照）。被告持安全帽毆打甲○○2 次，以腳踹甲○○，係基於單一犯意下之接續動作，
    為接續犯。被告就上開犯行，與「樹仔」有犯意聯絡及行為
    分擔，為共同正犯。又被告前因毒品危害防制條例案件，於
    93 年12 月24日經本院以93年度簡字第5771號判決判處有期
    徒刑6 月，因未上訴而確定，並於94年10月24日執行完畢出
    監等情，有臺灣高等法院被告前案紀錄表在卷可憑，被告於
    有期徒刑執行完畢後5 年內故意再犯本件有期徒刑以上之罪
    ，為累犯，應依刑法第47條第1 項規定，加重其刑。爰審酌
    被告於前案執行完畢後，仍不知警惕，復持兇器竊取他人所
    有電纜線，不僅損及被害人權益，並影響用路人因無警示設
    施而有能發生車禍之風險，行為惡害非輕，且被發現時，仍
    不知回頭，勇於接受法律制裁，竟持安全帽毆擊現場保全人
    員甲○○，亦有可議之處，並參以所竊財物已由被害人領回
    ，及竊取物品價值、犯罪之動機、目的、手段等一切情狀，
    量處如主文所示之刑。至扣案月眉剪1 把，係「樹仔」所有
    供與被告共同竊取電纜線所用之物，業據被告供陳明確，應
    依刑法第38條第1 項第2 款規定，宣告沒收之。另被告、「
    樹仔」施強暴行為所用之安全帽、工程帽部分，因未扣案，
    且已遭清潔人員掃除之事實，已據證人甲○○於本院審理中
    證陳明確（本院卷第64頁第8 行以下），爰不宣告沒收之。
四、被告固聲請調閱勘驗捷運工地現場錄影帶，資以證明其無持
    安全帽施以強暴行為，惟因該錄影設備無法拍到案發地點，
    已據證人甲○○證陳明確，故此部分調查證據之聲請，即無
    必要，應予駁回。
據上論斷，應依刑事訴訟法第299 條第1 項前段，刑法第28條、
第330 條第1 項、第47條第1 項、第38條第1 項第2 款，判決如
主文。
中    華    民    國    95    年    10    月    31    日
                  刑事第一庭    審判長法  官 陳明富
                                      法  官 陳宛榆
                                      法  官 方百正
以上正本證明與原本無異。
如不服本判決，應於收受送達後10日內向本院提出上訴書狀。
中    華    民    國    95    年    10    月    31    日
                                      書記官 郭素蓉
附錄法條：
刑法第330條
犯強盜罪而有第321 條第1 項各款情形之一者，處7 年以上有期
徒刑。
前項之未遂犯罰之。
刑法第321條
犯竊盜罪而有左列情形之一者，處6 月以上5 年以下有期徒刑：
一、於夜間侵入住宅或有人居住之建築物、船艦或隱匿其內而犯
    之者。
二、毀越門扇、牆垣或其他安全設備而犯之者。
三、攜帶兇器而犯之者。
四、結夥三人以上而犯之者。
五、乘火災、水災或其他災害之際而犯之者。
六、在車站或埠頭而犯之者。
前項之未遂犯罰之。
刑法第329條
竊盜或搶奪，因防護贓物、脫免逮捕或湮滅罪證，而當場施以強
暴脅迫者，以強盜論。


司法院資訊處製作；財團法人民間司法改革基金會備份。
